【裁判字號】    97,上訴,3490
【裁判日期】    970731
【裁判案由】    毒品危害防制條例
【裁判全文】
臺灣高等法院刑事判決                97年度上訴字第3490號
上  訴  人
即  被  告  甲○○
                    號
上列上訴人因毒品危害防制條例案件，不服臺灣宜蘭地方法院97
年度訴字第209號，中華民國97年6月25日第一審判決（起訴案號
：臺灣宜蘭地方法院檢察署97年度毒偵字第307、170號），提起
上訴，本院判決如下：
    主  文
上訴駁回。
    理  由
一、按「不服地方法院之第一審判決而上訴者，應向管轄第二審
    之高等法院為之。上訴書狀應敘述具體理由」「上訴書狀未
    敘述上訴理由者，應於上訴期間屆滿後二十日內補提理由書
    於原審法院。逾期未補提者，原審法院應定期間先命補正」
    「第二審法院認為上訴書狀未敘述理由或上訴有第三百六十
    二條前段之情形者，應以判決駁回之。但其情形可以補正而
    未經原審法院命其補正者，審判長應定期間先命補正」刑事
    訴訟法第三百六十一條、第三百六十七條，分別定有明文。
    是敘明不服第一審判決之具體理由，為提起第二審上訴之法
    定要件。而所謂敘述具體理由，必以依據卷內訴訟資料或提
    出新事證，憑此指摘或表明第一審判決有採證認事、用法或
    量刑等足以影響判決本旨之不當或違法情形之存在，構成應
    予撤銷改判之具體事由，始克當之（例如：依憑證據法則具
    體指出所採證據何以不具證據能力，或依憑卷證資料，明確
    指出所為證據證明力之判斷如何違背經驗、論理法則）。倘
    僅泛言原判決認定事實錯誤、違背法令、量刑失之過重或輕
    縱，未依上揭意旨指出具體事由，或形式上雖已指出具體事
    由，然該事由縱使屬實，亦不足以認為原判決有何不當或違
    法者（例如：對不具有調查必要性之證據，法院未依聲請調
    查亦未說明理由，或援用證據不當，但除去該證據仍應為同
    一事實之認定），皆難謂係具體理由。方得與第二審上訴制
    度旨在請求第二審法院撤銷、變更第一審不當或違法之判決
    ，以實現個案救濟之立法目的相合（最高法院九十七年度台
    上字第八九二號判決意旨參照）。故上訴人之上訴書狀或補
    提之上訴理由書，雖敘述上訴理由，倘未具體敘述第一審判
    決有何上述違法、不當情形，既與未敘述具體理由無異，其
    上訴即不符合上訴之法定要件。
二、上訴人即被告甲○○上訴意旨略稱：因伊聽從檢察官指示按
    時接受美沙東戒毒，沒錢支付一萬元費用，而被起訴判決，
    請求發回更審云云（本院卷六頁）。
三、本件原審認定被告前因施用毒品案件，於民國八十八年四月
    二日、八十九年九月四日均經觀察、勒戒執行完畢；再因施
    用毒品、竊盜及詐欺等案件，分別為臺灣宜蘭地方法院九十
    四年度訴字第三三七號、九十四年度易字第四二六號、九十
    五年度宜簡字第二九二號判決判處有期徒刑八月、三月、三
    月確定，應執行有期徒刑一年，於九十六年三月四日縮刑期
    滿執行完畢。又於九十六年十二月十九日下午一時五十五分
    許往前回溯九十六小時內之某時，在其宜蘭縣壯圍鄉○○村
    ○○路○段二九二巷十七號住處，將第一級毒品海洛因及第
    二級毒品甲基安非他命同時置放吸食器內燒烤吸食一次；復
    另行起意，於九十七年一月三十日下午三時許，在友人黃正
    雄位於宜蘭縣壯圍鄉○○村○○路○段二五一巷二弄三號住
    處，以針筒注射方式施用第一級毒品海洛因一次，嗣經警分
    別查獲。原審因被告為認罪之陳述，適用刑事訴訟法第二百
    七十三條之一第一項簡式審判程序，援引同法第二百九十九
    條第一項前段、毒品危害防制條例第十條第一項、第二項，
    刑法第十一條前段、第五十五條前段、第四十七條第一項、
    第五十一條第五款等規定，分別論處被告施用第一級毒品，
    累犯，各處有期徒刑八月及七月，並定執行刑為有期徒刑一
    年一月等情。原判決以被告自白犯行，並有經警採尿送驗呈
    嗎啡及甲基安非他命陽性反應之慈濟大學濫用藥物檢驗中心
    檢驗總表二紙（附警卷）等證據資料，已詳述所憑之證據及
    理由，暨適用法律之依據，所為論斷，俱有卷證資料可資覆
    按。核諸被告上訴意旨，並未指摘原判決事實認定或法律之
    適用有何不當或違法。而所指美沙冬治療一情，姑不論未舉
    證以實，縱屬非虛，亦屬犯後所為，自與毒品危害防制條例
    第二十一條：「犯毒品危害防制條例第十條之罪者，於犯罪
    未發覺前，自動向行政院衛生署指定之醫療機構請求治療，
    醫療機構免將請求治療者送檢察機關。依前項規定治療中經
    查獲之被告，應由檢察官為不起訴之處分，但以一次為限」
    規定不合，且被告於原審已自承因無一萬元致無法符合緩起
    訴條件（原審卷二八頁），是其尚不得以此請求為不起訴或
    緩起訴之寬典。被告提起上訴，核與未敘述理由無異，其泛
    指判決應發回更審，自屬無據。衡諸上揭說明，上訴人提出
    上訴書狀所敘述之理由，顯與刑事訴訟法第三百六十一條第
    二項規定上訴書狀所應具備之「具體理由」未合，其上訴即
    屬違背法律上之程式，爰不經言詞辯論，逕予駁回。
據上論斷，應依刑事訴訟法第三百六十七條前段、第三百七十二
條，判決如主文。
中    華    民    國    97    年    7     月    31    日
            刑事第十八庭  審判長法  官  吳鴻章
                                法  官  周政達
                                法  官  段景榕
以上正本證明與原本無異。
如不服本判決，應於收受送達後十日內向本院提出上訴書狀，其
未敘述上訴之理由者並得於提起上訴後十日內向本院補提理由書
（均須按他造當事人之人數附繕本）。
                                書記官  陳靜姿
中    華    民    國    97    年    7     月    31    日


司法院資訊處製作；財團法人民間司法改革基金會備份。
